臺灣板橋地方法院刑事判決　　　　　　　96年度訴字第4303號
公　訴　人　臺灣板橋地方法院檢察署檢察官
被　　　告　甲○○
上列被告因違反毒品危害防制條例案件，經檢察官提起公訴（96
年度毒偵字第7229號），被告於本院準備程序進行中就被訴事實
為有罪之陳述，經本院合議庭裁定由受命法官獨任進行簡式審判
程序，判決如下：
    主  文
甲○○施用第一級毒品，累犯，處有期徒刑捌月，減為有期徒刑
肆月，如易科罰金，以新臺幣壹仟元折算壹日。
    事  實
一、甲○○前因施用毒品案件，經臺灣士林地方法院以87年度毒
    聲字第620 號裁定送觀察、勒戒後，認無繼續施用毒品之傾
    向，於民國87年9 月30日觀察、勒戒執行完畢釋放，並由臺
    灣士林地方法院檢察署檢察官以87年度偵字第8644號為不起
    訴處分確定。復因施用毒品案件，經臺灣臺北地方法院以87
    年度毒聲字第1390號裁定送觀察、勒戒後，認有繼續施用毒
    品之傾向，再由該院以87年度毒聲字第1741號裁定令入戒治
    處所施以強制戒治，後經該院以88年度毒聲字第1239號裁定
    停止戒治，所餘戒治期間付保護管束，於88年6 月10日停止
    戒治出所，再經該院以88年度毒聲字第3031號裁定撤銷停止
    戒治（尚未執行完畢），同時經檢察官提起公訴，經該院以
    89年度北簡字第867 號判處有期徒刑6 月確定。再因竊盜案
    件，經臺灣基隆地方法院以92年度易緝字第21號判處有期徒
    刑6 月，並經臺灣高等法院以93年度上易字第225 號駁回上
    訴確定，因毒品、偽造文書等案件，經臺灣臺北地方法院以
    92年度易緝字第174 號判處有期徒刑8 月、4 月，應執行有
    期徒刑10月確定，因恐嚇取財等案件，經臺灣基隆地方法院
    以93年度訴字第338 號判處有期徒刑1 年確定，以上數罪嗣
    經裁定定應執行刑為有期徒刑2 年2 月確定，並與上開有期
    徒刑6 月接續執行，甫於95年2 月13日縮刑期滿執行完畢。
    詎猶不思悛悔，復基於施用第一級毒品海洛因之犯意，於96
    年3 月26日上午10時許，在其位於臺北縣板橋市○○街77號
    1 樓之住處內，以將第一級毒品海洛因摻入水中用針筒施打
    之方式，施用第一級毒品海洛因1 次。嗣於同日下午2 時50
    分許為警緝獲，經採集其尿液送驗後呈嗎啡陽性反應，始知
    上情。
二、案經臺北縣政府警察局板橋分局報請臺灣板橋地方法院檢察
    署檢察官偵查起訴。本院於準備程序進行中，被告就被訴事
    實為有罪之陳述，經告知被告簡式審判程序之旨，並聽取當
    事人之意見後，裁定進行簡式審判程序。
    理  由
一、上揭犯罪事實，業經被告甲○○於本院準備程序及審理中坦
    承不諱，而被告經警於96年3 月26日採集其尿液檢體送驗結
    果，呈嗎啡陽性反應，亦有臺北縣政府警察局板橋分局偵辦
    毒品危害防制條例案被移送人姓名及代碼對照表、臺灣檢驗
    科技股份有限公司96年4 月10日報告編號CH/2007/31293 號
    濫用藥物尿液檢驗報告各1 紙附卷可稽，足認被告之自白與
    事實相符，洵堪採為認定事實之依據。事證明確，被告犯行
    已堪認定。又按92年7 月9 日新修正之毒品危害防制條例刪
    除二犯及三犯之規定，一改修法前繁雜之處遇程序，僅將施
    用毒品者簡化區分為初犯、再犯，並認施用毒品者係屬病患
    性犯人，以觀察、勒戒戒除其身癮，並以強制戒治去除其心
    癮。經觀察、勒戒或強制戒治執行完畢釋放後，若係5 年後
    再犯該條例第10條施用毒品罪者，與同條例第20條第1 項、
    第2 項關於「初犯」之處理方式相同，檢察官應先聲請法院
    裁定令被告入勒戒處所觀察、勒戒，並視有無繼續施用毒品
    傾向，決定應予釋放、為不起訴之處分，或應聲請法院裁定
    令入勒戒處所強制戒治；若係5 年內「再犯」同條例第10條
    施用毒品罪者，依同條例第23條第2 項規定，檢察官則應依
    法追訴。觀諸該條例第20條第3 項之修正理由：「觀察、勒
    戒或強制戒治5 年後再犯者，顯見前所實施之觀察、勒戒或
    強制戒治已足以遮斷其施用毒品之癮，為期自新及協助其戒
    除毒癮，對此5 年後再犯者，爰明定仍適用初犯之規定，先
    經觀察、勒戒、強制戒治之程序。」及同條例第23條第2 項
    之修正理由：「為配合簡化施用毒品犯之刑事處遇程序，並
    鑑於經觀察、勒戒或強制戒治執行完畢釋放後5 年內再犯者
    ，其再犯率甚高，原據以實施之觀察、勒戒及強制戒治既已
    無法收其實效，自應施以刑事處遇。」，顯然如施用毒品者
    係前經觀察、勒戒或強制戒治等治療程序執行完畢5 年後，
    始再施用毒品之「初犯」，因前所執行之觀察、勒戒或強制
    戒治已足收戒除毒癮之效，自應重新執行觀察、勒戒或強制
    戒治等治療程序，並於治療程序執行完畢後，由檢察官為不
    起訴處分，毋庸對之追訴處罰；反之，在「再犯」之情形，
    因其先前所為治療程序顯未能收戒斷毒癮之效，且考量施用
    毒品者之再犯率偏高，乃簡化其刑事處遇程序，而逕予追訴
    處罰，不再施以治療程序。參酌上開立法理由，修正毒品危
    害防制條例就施用毒品者，祇於「初犯」及「5 年後再犯」
    二種情形，有其追訴條件之限制，即須於初犯經觀察、勒戒
    或強制戒治釋放後，5 年內均無施用毒品之行為，始能認其
    前所實施之觀察、勒戒或強制戒治已足遮斷毒癮，而得於5
    年後再犯時，再予適用初犯之規定，重行觀察、勒戒等程序
    。倘5 年內已經再犯，被依法追訴處罰，縱其第3 次（或第
    3 次以上）施用毒品之時間在初犯釋放5 年以後，即與「5
    年後再犯」之情形有別，且因已於「5 年內再犯」，顯見其
    再犯率甚高，原實施觀察、勒戒或強制戒治，已無法收其實
    效，而無5 年戒斷期之存在，自無再經觀察、勒戒及強制戒
    治之必要，應由檢察官逕行起訴，始符新法修正之本旨。是
    被告前因施用毒品案件，經臺灣士林地方法院以87年度毒聲
    字第620 號裁定送觀察、勒戒後，認無繼續施用毒品之傾向
    ，於87年9 月30日觀察、勒戒執行完畢釋放，並由臺灣士林
    地方法院檢察署檢察官以87年度偵字第8644號為不起訴處分
    確定後，即再因施用毒品之犯行，經臺灣臺北地方法院以89
    年度北簡字第867 號判處有期徒刑6 月、92年度易緝字第
    174 號判處有期徒刑8 月在案，有臺灣高等法院被告前案紀
    錄表1 份在卷可考，被告於上開觀察、勒戒執行完畢後，既
    曾於5 年內再犯毒品危害防制條例第10條之罪，並經判刑確
    定，本次被告4 犯毒品危害防制條例第10條之罪，自非屬毒
    品危害防制條例第20條第3 項所定「再犯」之情形，而應依
    法追訴，附此敘明。
二、核被告甲○○所為，係犯毒品危害防制條例第10條第1 項之
    施用第一級毒品罪。其施用第一級毒品海洛因前持有第一級
    毒品海洛因之低度行為，應為施用之高度行為所吸收，不另
    論罪。又被告有如犯罪事實欄所載之犯罪科刑及執行紀錄，
    有臺灣高等法院被告前案紀錄表1 份在卷可憑，其受有期徒
    刑之執行完畢後，5 年以內故意再犯本件有期徒刑以上之罪
    ，為累犯，應依刑法第47條第1 項之規定加重其刑。爰審酌
    被告前已因施用毒品案件經送觀察、勒戒，並經法院多次判
    刑在案，有臺灣高等法院被告前案紀錄表1 份在卷可佐，仍
    不能戒除毒癮，再次漠視法令禁制而犯本罪，顯見其戒除毒
    癮之意志薄弱，惟念其犯後坦承犯行，態度尚佳，且施用毒
    品所生危害，實以自戕身心健康為主，對於他人生命、身體
    、財產等法益，尚無明顯而重大之實害等一切情狀，量處如
    主文所示之刑。又「中華民國九十六年罪犯減刑條例」業經
    總統於96年7 月4 日公布，於同年7 月16日施行，被告實行
    本件犯罪之時間係在96年4 月24日以前，復無中華民國九十
    六年罪犯減刑條例所列不予減刑之情形，應依同條例第2 條
    第1 項第3 款之規定，就所受宣告之有期徒刑減其刑期2 分
    之1 ，並諭知易科罰金之折算標準，以示懲儆。
據上論斷，應依刑事訴訟法第273 條之1 第1 項、第299 條第1
項前段，毒品危害防制條例第10條第1 項，刑法第11條前段、第
47條第1 項，中華民國九十六年罪犯減刑條例第2 條第1 項第3
款、第7 條、第9 條，判決如主文。
本案經檢察官陳佳宏到庭執行職務。
中　　華　　民　　國　　96　　年　　12　　月　　31　　日
                      刑事第十六庭  法  官    曾淑娟
如不服本判決應於送達後10日內向本院提出上訴狀
以上正本證明與原本無異。
                                    書記官    林伯文
中　　華　　民　　國　　96　　年　　12　　月　　31　　日
附錄本案論罪科刑法條全文：
毒品危害防制條例第10條
施用第一級毒品者，處 6 月以上 5 年以下有期徒刑。
施用第二級毒品者，處 3 年以下有期徒刑。
